臺灣嘉義地方法院刑事判決
111年度金訴字第197號
公  訴  人  臺灣嘉義地方檢察署檢察官
被      告  陳欣如




上列被告因加重詐欺等案件，經檢察官提起公訴（111年度偵字
第2775號），被告於準備程序中就被訴事實為有罪之陳述，經本
院合議庭裁定由受命法官獨任進行簡式審判程序，判決如下：
    主  文
陳欣如犯三人以上共同詐欺取財罪，累犯，處有期徒刑壹年貳月
。
未扣案之犯罪所得新臺幣叄仟伍佰元沒收之，於全部或一部不能
沒收或不宜執行沒收時，追徵其價額。
    犯 罪 事 實
一、陳欣如與真實姓名不詳，微信通訊軟體（下稱微信）暱稱「
    梦想」及其他真實姓名不詳之成年詐欺集團成員意圖為自己
    不法之所有，共同基於三人以上共同詐欺取財及洗錢之犯意
    聯絡，以其所使用之行動電話1支，做為與「梦想」聯絡及
    網路銀行轉帳之工具，並於民國109年5月間某日，提供其於
    中國信託商業銀行（下稱中國信託）所申辦，帳號00000000
    000號帳戶（下稱陳欣如中國信託帳戶）給「梦想」後，再
    由詐欺集團成員於如附表一所示之方式詐騙周美娜，使其陷
    於錯誤，接續於如附表一所示之時間匯款新臺幣（下同）5
    萬元、30萬元至陳欣如中國信託帳戶內，陳欣如再依「梦想
    」之指示，接續於如附表二所示之時間，轉帳如附表二所示
    之款項至「梦想」所指定之金融帳戶內，其餘款項則提領或
    轉至其他帳戶，隱匿犯罪所得之去向而洗錢，陳欣如因而獲
    有百分之1即3,500元之報酬。
二、案經周美娜訴由嘉義市政府警察局第一分局報告臺灣嘉義地
    方檢察署檢察官偵查起訴。
    理  由
壹、程序部分：
　　本件係經被告陳欣如於準備程序當庭表示認罪，而經本院裁
    定以簡式審判程序加以審理，則依據刑事訴訟法第273條之2
    、同法第159條第2項之規定，不適用傳聞法則有關限制證據
    能力之相關規定。
貳、實體部分： 
一、上揭犯罪事實，業據被告於警詢、檢察事務官詢問、本院準
    備程序及審理時均坦承不諱（見嘉市警一偵字第1110701073
    號卷，下稱警卷，第1-4頁；111年度偵字第2275號卷第49-5
    1、71-72頁；111年度金訴字第197號卷，下稱金訴卷，第45
    、65、67頁），並經告訴人周美娜於警詢時證述明確（見警
    卷第6-9頁），復有被告中國信託帳戶基本資料、交易明細
    、國泰世華商業銀行匯出匯款憑證、受理詐騙帳戶通報警示
    簡便格式表、金融機構聯防機制通報單、內政部警政署反詐
    騙諮詢專線紀錄表各1份在卷可查（見警卷第10-18頁），足
    認被告所為之任意性自白，核與事實相符。本件事證明確，
    被告犯行均堪以認定。
二、論罪科刑：
(一)核被告所為，係犯刑法第339條之4第1項第2款之三人以上共
    同詐欺取財罪，及違反洗錢防制法第2條第2款之規定，而犯
    同法第14條第1項之洗錢罪。
　1.被告與「梦想」及其他成年詐欺集團成員就本件犯行，彼此
    間具犯意聯絡及行為分擔，為共同正犯。
　2.被告及其所屬之詐欺集團成員，先後對告訴人施以詐術，使
    告訴人前後2次匯款至被告金融帳戶，再由被告轉帳至其他
    帳戶數次，被告及詐欺集團成員均係基於同一之三人以上共
    同詐欺取財及洗錢之犯意，而於密切接近之時間及同地實行
    ，各行為之獨立性極為薄弱，依一般社會健全觀念，在時間
    差距上，難以強行分開，應視為數個舉動之接續施行，合為
    包括之一行為予以評價為接續犯，而均僅成立一罪。
　3.被告以一行為犯三人以上共同詐欺取財罪及洗錢罪，為想像
    競合犯，應依刑法第55條之規定，從一重之三人以上共同犯
    詐欺取財罪處斷。
(二)累犯：被告前因提供金融帳戶給詐欺集團成員，幫助詐欺集
    團成員詐騙他人，所犯幫助詐欺取財罪，經本院以108年度
    金訴字第102號判處有期徒刑3月確定，於109年4月20日易科
    罰金執行完畢，此有刑案資料查註紀錄表及上開判決各1份
    在卷可查（見偵卷第9頁；金訴卷第73-79頁），其於受徒刑
    之執行完畢後，5年以內故意再犯本件有期徒刑以上之罪，
    為累犯，本院考量被告前案亦為提供金融帳戶與詐欺集團之
    案件，而本件除提供金融帳戶外，更進而將被害人所匯入之
    款項轉至詐欺集團成員所指定之帳戶內，顯然被告並未因前
    案科刑處罰而記取教訓避免再犯，對於刑法反應力薄弱，綜
    合判斷後認為被告並無因加重本刑致其所受刑罰超過其所應
    負擔罪責的情形，爰依刑法第47條第1項規定加重其刑。
(三)洗錢防制法第16條第2項規定：「犯前2條之罪，在偵查或審
    判中自白者，減輕其刑。」又想像競合犯之處斷刑，本質上
    係「刑之合併」。其所謂從一重處斷，乃將想像競合犯組成
    之評價上數罪，合併為科刑一罪，其所對應之刑罰，亦合併
    其評價上數罪之數法定刑，而為一個處斷刑。易言之，想像
    競合犯侵害數法益者皆成立犯罪，論罪時必須輕、重罪併舉
    論述，同時宣告所犯各罪名，包括各罪有無加重、減免其刑
    之情形，亦應說明論列，量刑時併衡酌輕罪部分量刑事由，
    評價始為充足，然後依刑法第55條前段規定「從一重處斷」
    ，非謂對於其餘各罪可置而不論。因此，法院決定處斷刑時
    ，雖以其中最重罪名之法定刑，做為裁量之準據，惟於裁量
    其輕重時，仍應將輕罪合併評價在內（最高法院108年度台
    上字第4405、4408號判決意旨參照）。被告於警詢、檢察事
    務官詢問及本院審理時，均自白洗錢犯行，依上開規定原應
    減輕其刑，惟其所犯之洗錢罪，屬想像競合犯其中之輕罪，
    其就本案係從一重之三人以上共同詐欺取財罪，就此部分想
    像競合輕罪得減刑部分，依上開說明，即應於本院依刑法第
    57條量刑時一併衡酌該部分減輕其刑事由。
(四)爰審酌被告年輕卻不思正途獲取財物，為貪圖不法所得，與
    詐欺集團成員共同詐騙告訴人，並洗錢遮斷詐欺所得去向之
    方式及分工，告訴人所受之損害，被告於偵查及本院審理時
    均坦承犯行，符合洗錢自白減輕其刑之規定，尚未賠償告訴
    人所受之損害，亦未與等達成和解，暨被告自陳高職畢業之
    智識程度、已婚，有3名子女，擔任家管，與先生、公公、
    婆婆、小孩同住等一切情狀，量處如主文第1項所示之刑。
三、沒收：
(一)被告為本件犯行之犯罪所得為3,500元（計算式：（5萬元+3
    0萬元）*1%），並未扣案，亦未發還告訴人，爰依刑法第38
    條之1第1項前段規定宣告沒收之，於全部或一部不能沒收或
    不宜執行沒收時，依同條第3項規定追徵其價額。
(二)被告為本件犯行所使用之行動電話1支，並未扣案，然本院
    考量被告目前已另案入監服刑，且檢察官復未聲請沒收，如
    予以宣告沒收或追徵價額，欠缺刑法上之重要性，爰不另為
    沒收或追徵價額之諭知。
據上論斷，應依刑事訴訟法第273條之1第1項、第299條第1項前
段（僅記載程序法條），判決如主文。
本案經檢察官謝雯璣提起公訴，檢察官劉達鴻到庭執行職務。
中　　華　　民　　國　　111 　年　　8 　　月　　8　　日
                  刑事第一庭    法　官  吳育汝
以上正本證明與原本無異。
如不服本判決應於收受判決後20日內向本院提出上訴書狀，並應敘述具體理由；其未敘述上訴理由者，應於上訴期間屆滿後20日內向本院補提理由書（均須按他造當事人之人數附繕本）「切勿逕送上級法院」。告訴人或被害人如對於本判決不服者，應具備理由請求檢察官上訴，其上訴期間之計算係以檢察官收受判決正本之日期為準。　　　　　　　　　　
中　　華　　民　　國　　111 　年　　8 　　月　　8 　　日
                                書記官  黃士祐
附錄論罪科刑法條：
中華民國刑法第339條之4：
犯第339條詐欺罪而有下列情形之一者，處1年以上7年以下有期
徒刑，得併科1百萬元以下罰金：
一、冒用政府機關或公務員名義犯之。
二、三人以上共同犯之。
三、以廣播電視、電子通訊、網際網路或其他媒體等傳播工具，
    對公眾散布而犯之。
前項之未遂犯罰之。
洗錢防制法第2條：
本法所稱洗錢，指下列行為：
一、意圖掩飾或隱匿特定犯罪所得來源，或使他人逃避刑事追訴
    ，而移轉或變更特定犯罪所得。
二、掩飾或隱匿特定犯罪所得之本質、來源、去向、所在、所有
    權、處分權或其他權益者。
三、收受、持有或使用他人之特定犯罪所得。
洗錢防制法第14條第1項：
有第二條各款所列洗錢行為者，處 7 年以下有期徒刑，併科新
臺幣 5 百萬元以下罰金。
前項之未遂犯罰之。
前二項情形，不得科以超過其特定犯罪所定最重本刑之刑。    
附表一：
編號 被害人 詐騙方式 被害人匯款時間 被害人匯款金額 1 周美娜 （提告） 自109年6月初起，以「BADOO」交友軟體、LINE通訊軟體佯稱「王蔣中」，向周美娜佯稱過「M.xpj22889.com」新葡京娛樂城網站有BUG，如於特定時段下注可賺錢，然需將投資款匯入指示之帳戶云云。 109年6月17日9時30分 5萬元    109年6月19（起訴書誤載為17）日12時54分（於同日15時10分入帳） 30萬元 
附表二：
編號 轉帳時間 轉出帳戶帳號 轉出金額 1 109年6月17日10時43分 00000000000000號 5萬元 2 109年6月19日15時25分 0000000000000號 3,050元 3 109年6月19日15時49分 0000000000000000號 5萬元（之後沖正） 4 109年6月19日15時51分 0000000000000000號 5萬元（之後沖正） 5 109年6月19日15時54分 0000000000000000號 3萬元（之後沖正） 6 109年6月19日16時17分 000000000000號 5萬元 7 109年6月19日16時18分 000000000000號 5萬元 8 109年6月19日16時20分 000000000000號 5萬元 9 109年6月19日16時21分 000000000000號 4萬6,000元